台灣高等法院交通事件裁定　　　　　　 96年度交抗字第722號
抗　告　人
即受處分人　甲○○
上列抗告人因違反道路交通管理處罰條例案件，不服台灣士林地
方法院中華民國96年8月8日裁定（96年度交聲字第1136號，原處
分案號：交通部公路總局台北區監理所基隆監理站96年 7月26日
基監字第裁42-Z00000000號），提起抗告，本院裁定如下：
    主  文
原裁定及原處分均撤銷。
甲○○汽車駕駛人，行駛於高速公路而未依規定使用路肩，處罰
鍰新台幣肆仟元；並記違規點數壹點。
    理  由
一、原處分意旨略以：抗告人即受處分人甲○○駕駛其所有車號
    CM-6001號自用小客車（下稱系爭小客車），於民國96年3月
    17日上午10時35分許，在國道1號高速公路南下15點9公里處
    行駛於路肩，且未依規定自動繳納罰鍰或到案聽候裁決，爰
    逕行依違反道路交通管理事件統一裁罰基準及處理細則第43
    、44、67條，道路交通管理處罰條例第33條第1項第9款規定
    ，裁處其罰鍰新台幣（下同） 5,000元，並依道路交通管理
    處罰條例第63條第1項第1款規定記違規點數1點等情。
二、原裁定意旨略以：抗告人雖以其當時係二度閃避由內車道切
    入外車道之水泥車及轎車，以致車體進入路肩，並非利用路
    肩行駛、超車或倒車云云聲明異議，然並不否認其駕駛系爭
    小客車在上開地點有違規行駛於路肩之事實。而本件違規之
    舉發係值勤警員當場目睹該違規行為，再前往攔停舉發，有
    內政部警政署國道公路警察局第一警察隊96年 7月16日公警
    一交字第0960171884號函可憑，應認並無抗告人所言閃避他
    車之情形，否則當場目睹之警員不可能無視此一不可抗力之
    情形而仍予舉發；且按交通警員掣單舉發違反道路交通管理
    處罰條例所列之違規事實，本質上為行政處分，係公務員基
    於職務上權力，依法就特定之具體事件所為具有公法上效果
    之單方行政行為，基於公務員為公法上行為具有公信力之原
    則，該行政處分可被推定為真實，執行取締之員警當無甘冒
    偽造文書之風險，故意誣陷抗告人之必要。因認原處分並無
    違誤，抗告人之異議為無理由，應予駁回等語。
三、抗告意旨則謂：抗告人於現場並未承認有違規事由，且係因
    警員以指揮棒指揮才自內車道切至路肩停下，不知警員是否
    目睹他車所致。再者，當時事出突然，抗告人固無從記憶切
    出之前車車號以供查證，但不得據此即認定抗告人所述不實
    。原裁定難令抗告人甘服，請予撤銷云云。
四、經查：
(一)按汽車行駛於高速公路及快速公路，不得在路肩上行駛，高速
  公路及快速公路交通管制規則第9條第1項第 2款前段定有明文
  。次按汽車行駛於高速公路、快速公路或設站管制之道路，不
  遵使用限制、禁止、行車管制及管理事項之管制規則而有未依
  規定使用路肩者，處汽車駕駛人3,000元以上6,000元以下罰鍰
  ，並記違規點數1點。道路交通管理處罰條例第33條第1項第 9
  款及第63條第1項第1款分別定有明文。
(二)為閃避切入所行車道之他車致汽車車體於行進間溢出路肩，核
  與汽車行駛於路肩，乃絕然不同之景象，此為一般社會大眾所
  周知，客觀上並無誤認之虞。查抗告人確於上開時間，駕駛系
  爭小客車行駛於國道1號高速公路南下15點9公里處之路肩，為
  執勤警員目睹而當場攔停掣單舉發，有原審卷附內政部警政署
  國道公路警察局舉發違反道路交通管理事件通知單及同警察局
  第一警察隊函可稽，其有駕駛汽車在高速公路行駛路肩之違規
  行為，自堪認定。
(三)惟按違反道路交通管理事件之統一裁罰基準，應依違反道路交
  通管理事件統一裁罰基準及處理細則第2條第2項之違反道路交
  通管理事件統一裁罰基準表（下稱基準表）辦理。次按基準表
  一公路主管機關管轄部分，對於小型車「行駛高、快速公路違
  規行駛路肩」事件，倘屬「期限內繳納或到案聽候裁決者」，
  罰 4,000元。查抗告人於本件舉發違反道路交通管理事件通知
  單所載到案日期96年4月1日之前，曾於96年 3月20日以傳真方
  式與應到案處所基隆監理站（即原處分機關）申訴如何辦理等
  情，已據抗告人於向原審聲明異議時陳明，並據原處分機關以
  該機關傳真機無具有重新列印該日傳真紀錄之功能，故本於誠
  信原則，同意改依基準表裁罰 4,000元等情，有原處分機關移
  送書附原審卷可憑。原審疏未注意，仍維持原處分所為之裁罰
  ，將抗告人之異議駁回，自有未洽。抗告意旨雖未指摘及此，
  然為維抗告人之利益，仍應由本院將原裁定及原處分撤銷，自
  為裁處如主文第二項所示，以資適法。
據上論斷，應依道路交通案件處理辦法第26條，刑事訴訟法第41
3條，道路交通管理處罰條例第89條、第33條第1項第9款、第 63
條第1項第1款，違反道路交通管理事件統一裁罰基準及處理細則
第2條第2項，裁定如主文。
中　　華　　民　　國　　96　　年　　10　　月　　9 　　日
　　　　　　      刑事第二十庭審判長法　官  楊　貴　雄
      　　　　　　　　　　　　　    法　官  鄧　振　球
　　　      　 　 　　　　　　　　　法　官  林　立　華
以上正本證明與原本無異。
不得再抗告。
                                    書記官  廖　月　女
中　　華　　民　　國　　96　　年　　10　　月　　11　　日
